臺灣高等法院臺中分院刑事裁定
110年度聲字第3025號
聲明異議人  
即 受 刑人  簡嘉輝



上列聲明異議人即受刑人因違反毒品危害防制條例等案件，對於
臺灣臺中地方檢察署檢察官110年7月26日之執行指揮（110年執
更字第2683號）不服，聲明異議，本院裁定如下：
    主  文
聲明異議駁回。
    理  由
一、聲明異議人即受刑人簡嘉輝（下稱受刑人）聲明異議意旨略
    以：鈞院110年聲字第785號定應執行刑裁定（執行指揮書：
    110年執更字第2683號），其中附表編號6所示之罪為鈞院10
    9年度上訴字第258號案件（下稱甲案），前經判決定應執行
    刑為有期徒刑15年6月，嗣上訴後經最高法院以110年度台上
    字第415號判決駁回上訴確定在案，裁判確定日期為民國110
    年1月20日，犯罪時間則為105年12月1日起至同年12月27日
    止。此案件分別應與臺灣高等法院104年度上訴字第3179號
    （下稱乙案）、104年度上訴字第1851號（下稱丙案）判決
    之各罪，以符合刑法第50條、51條第5款、53條等規定而數
    罪併罰之，合併定應執行刑，受刑人經向臺灣臺中地方檢察
    署（下稱臺中地檢署）檢察官提出聲請，經臺中地檢署函覆
    「甲案」之犯罪時間為「丙案」確定判決日之104年9月24日
    後所犯，尚不符數罪併罰之要件，礙難照准等情，故依刑事
    訴訟法第484條之規定，提出指揮不當之聲明異議，懇請鈞
    院受理異議，並重新受理定應執行刑之聲請，再次裁定定應
    執行刑，以維受刑人之權益等語。 
二、按受刑人或其法定代理人或配偶以檢察官執行之指揮為不當
    者，得向諭知該裁判之法院聲明異議，刑事訴訟法第484條
    定有明文。而此所稱「檢察官執行之指揮不當」，係指就刑
    之執行或其方法違背法令，或雖非違法而因處置失當，致受
    刑人蒙受重大不利益者而言。而是否屬檢察官執行之指揮，
    得為聲明異議之標的，應從檢察官所為之實質內容觀察，不
    應侷限於已核發執行指揮書之情形（最高法院107年度台抗
    字第209號裁定意旨參照）。查臺中地檢署檢察官函覆受刑
    人之聲請，以其所涉「甲案」之毒品案件係於「乙案」、「
    丙案」判決確定後所犯，所請求與前案合併定應執行刑乙事
    ，於法未合，礙難准許一情，顯係否准受刑人依刑事訴訟法
    第477條第2項就前述案件請求檢察官向法院聲請定其應執行
    刑，性質上仍屬檢察官執行指揮之處分，是本件受刑人以臺
    中地檢署檢察官此部分執行之指揮不當為由，依刑事訴訟法
    第484條規定，向諭知該裁判（即本院110年度聲字第785號
    裁定）之本院提起聲明異議，核與程序規定無違。
三、經查：
　㈠受刑人前因犯毒品危害防制條例等案件，分別經⑴臺灣桃園地
    方法院以106年度訴緝字第5號判決，判處有期徒刑7月（2次
    ）、10月（2次）、4月，於106年4月24日判決確定。⑵臺灣
    桃園地方法院以106年度審訴1355號判決，判處有期徒刑9月
    、8月，於107年1月24日判決確定。⑶本院以109年度上訴字2
    58號判決，判處有期徒刑15年2月（2次），嗣因不服上訴，
    經最高法院以110年度台上字第415號駁回上訴確定（即甲案
    ）。前揭各案件宣告之刑，經本院以110年度聲字第785號裁
    定定應執行有期徒刑19年8月，而受刑人對上開裁定不服，
    向最高法院提起抗告，經最高法院以110年度台抗字第762號
    裁定駁回其抗告確定。臺中地檢署檢察官依據最高法院上開
    裁定換發110年執更字第2683號執行指揮書供執行，有前開
    各判決、裁定、被告前案紀錄表可稽。則上開裁定既已經法
    院裁定確定，且未經非常上訴撤銷，檢察官依據上述確定裁
    定指揮執行，自無指揮違法或其執行方法不當可言。
  ㈡受刑人主張所犯前揭「甲案」，應與「乙案」、「丙案」重
    新合併定應執行刑等語。然查，刑法第50條第1項前段規定
    ：「裁判確定前犯數罪者，併合處罰之。」同法第53條規定
    ：「數罪併罰，有二裁判以上者，依第51條之規定，定其應
    執行之刑」；是「刑法第51條之數罪併罰，應以合於同法第
    50條之規定為前提，而第50條之併合處罰，則以裁判確定前
    犯數罪為條件，若於一罪之裁判確定後又犯他罪者，自應於
    他罪之科刑裁判確定後，與前罪應執行之刑併予執行，不得
    適用刑法第51條所列各款，定其應執行之刑。」，最高法院
    32年度非字第63號裁判先例參照；次按「被告一再犯罪，經
    受諸多科刑判決確定之情形，上開所謂裁判確定，乃指首先
    確定之科刑判決而言；亦即以該首先判刑確定之日作為基準
    ，在該日期之前所犯各罪，應依刑法第51條各款規定，定其
    應執行之刑；在該日期之後所犯者，則無與之前所犯者合併
    定執行刑之餘地。惟在該日期之後所犯之罪，倘另符合數罪
    併罰者，仍得依前述法則處理，數罪併罰既有上揭基準可循
    ，自無許法院任擇其中最為有利或不利於被告之數罪，合併
    定其應執行刑之理。」（最高法院103年度台抗字第721號裁
    定要旨參照）本件受刑人所犯「甲案」之確定判決時間在11
    0年1月20日，「乙案」之確定判決時間係在105年3月27日，
    「丙案」之確定判決時間係在104年9月24日，有前揭判決書
    及被告前案記錄表可憑，依前揭判決意旨，所謂「裁判確定
    前犯數罪」，乃指首先確定之科刑判決而言；亦即以該首先
    判刑確定之日作為基準，則「甲案」、「乙案」、「丙案」
    最早判決確定者為「丙案」之104年9月24日。而受刑人所犯
    之「甲案」，其犯罪時間為105年12月1日，非「丙案」裁判
    確定「前」所犯，自無從納入與「乙案、「丙案」」一併定
    應執行刑。是依上開說明，受刑人所為重新合併定執行刑之
    請求，於法未合，臺中地檢署函覆表示受刑人其聲請不符數
    罪併罰之要件，礙難照准等語，經核並無違誤。受刑人任憑
    己意，僅擇其中最為有利之數罪，請求合併定其應執行之刑
    ，違反上開定應執行刑之法則，自無足採。
四、綜上，上開裁判既已確定，臺中地檢署檢察官依確定裁判內
    容為指揮執行，自難謂有何違法或執行方法不當之情形。受
    刑人徒憑己意，泛以前開情詞指摘檢察官拒絕其定應執行刑
    之請求，有執行指揮不當之處為由，提起本件聲明異議，為
    無理由，應予駁回。　　　
據上論斷，應依刑事訴訟法第486條，裁定如主文。
中    華    民    國   110    年    12    月    13    日
            刑事第三庭  審判長法　官　楊  真  明
                              法　官　楊  欣  怡
                              法　官　邱  顯  祥
以上正本證明與原本無異。
如不服本裁定，應於收受送達後5日內向本院提出抗告書狀(須附
繕本)。因疫情而遲誤不變期間，得向法院聲請回復原狀。

                              書記官  陳  緯  宇
　　　　　　　　　　　　　　　
中　　華　　民　　國　　110 　年　　12　　月　　13　　日